臺灣高等法院刑事裁定
111年度聲再字第433號
再審聲請人
即受判決人  蔡岳霖



上列聲請人因偽造有價證券等案件，對於本院110年度上訴字第1
359號，中華民國110年11月3日第二審確定判決（原審案號：臺
灣新北地方法院109年度訴字第1190號，起訴案號：臺灣新北地
方檢察署109年度偵字第27002號），聲請再審，本院裁定如下：
    主  文
再審及停止執行之聲請均駁回。  
    理  由
一、再審聲請意旨略以：再審聲請人即受判決人蔡岳霖（下稱聲
    請人）因犯偽造有價證券罪，經本院以110年度上訴字第135
    9號判決撤銷第一審判決，判處有期徒刑1年8月，並諭知犯
    罪所得之沒收及追徵，嗣經最高法院於民國111年3月10日以
    111年度台上字第848號判決駁回上訴確定。聲請人於本案判
    決確定後，因發現新事實、新證據，足以動搖原確定判決所
    認定之事實，對該確定之本院110年度上訴字第1359號刑事
    判決（下稱原確定判決），依刑事訴訟法第420條第1項第6
    款、第3項之規定聲請再審，理由如下：
　㈠聲請人早已於110年3月間向新北市永和區調解委員會申請與
    告訴人黃智偉調解（再審聲證6），積極處理債務，惟告訴
    人黃智偉未到場，嗣於法院審理期間（110年5月19日、6月3
    0日、7月28日）仍持續協商，至110年10月15日即第二審宣
    判前，與告訴人黃智偉達成和解，雙方以新臺幣（下同）60
    萬元和解，於和解書簽立之同時，聲請人給付現金5萬元予
    告訴人黃智偉收訖無誤，剩餘55萬元分期給付，告訴人黃智
    偉亦向法院陳報不追究本案民、刑事責任，並同意聲請人受
    緩刑宣告，以上有和解書（再審聲證2）、黃智偉出具之陳
    報狀、聲明書（再審聲證3、4）可稽，且聲請人目前仍持續
    履行上開分期給付，亦有清償證明足憑（再審聲證5）。原
    確定判決未詳究和解書及告訴人黃智偉之聲明，亦未於判決
    理由中交代，先以聲請人迄未與告訴人黃智偉達成和解，復
    未賠償其所受損失為由，量處聲請人有期徒刑1年8月，又以
    聲請人嗣已給付5萬元予告訴人黃智偉，惟與其受之損害仍
    相距甚大，難認先前確有積極處理、填補本件損害為由，未
    為緩刑宣告，判決理由前後矛盾，事實認定顯有錯誤。原確
    定判決就影響刑度及緩刑諭知之證據和解書、陳報狀（再審
    聲證2、3）未實質調查，與再審提出之新事證即告訴人黃智
    偉之聲明書、清償證明（再審聲證4、5），及卷存舊有事證
    之調解通知書（再審聲證6）綜合判斷，足以動搖、影響原
    確定判決所認定之「未與告訴人黃智偉和解、賠償其損失或
    積極與黃智偉調解」之事實，聲請人應受輕於原確定判決所
    認罪名。
　㈡聲請人已與告訴人黃智偉成立和解，並以分期方式彌補其損
    害，法院應依刑法第38條之2第2項規定，不得再予宣告沒收
    犯罪所得，以避免造成重複追索而過苛。然原確定判決於沒
    收犯罪所得部分之理由，完全未提及斟酌上開和解書、陳報
    狀（再審聲證2、3），未實質調查評價，而有前揭刑事訴訟
    法第420條第1項第6款之再審事由。
　㈢聲請人無前科，有正當工作，犯後態度良好，有年邁母親及
    就學中子女須扶養，告訴人黃智偉及被害人紀佳妤均已原諒
    聲請人，被害人紀佳妤並請求檢察官為聲請人利益上訴第三
    審，此有被害人紀佳妤提出之聲請書狀、聲明書及檢察官之
    上訴書可憑（再審聲證7、10、11、12），倘聲請人入監服
    刑，將無法協助被害人紀佳妤經營公司，公司經營將陷入困
    難，變相使無辜之第三人受到懲罰，且相類情節之過往實務
    判決均予緩刑諭知。
　㈣綜上，請求准予再審並停止刑罰執行，並於再審後免予沒收
    、追徵犯罪所得，並為緩刑之諭知等語。
二、按有罪之判決確定後，因發現新事實或新證據，單獨或與先
    前之證據綜合判斷，足認受有罪判決之人應受無罪、免訴、
    免刑或輕於原判決所認罪名之判決者，為受判決人之利益，
    得依刑事訴訟法第420條第1項第6款規定聲請再審，惟所提
    出主張之新事實或新證據，單獨或與先前之證據綜合判斷，
    尚無法產生合理懷疑，不足以動搖原確定判決所認定之事實
    者，無准予再審之餘地，且該款所謂應受「輕於原判決所認
    罪名」之判決，係指應受較輕罪名之判決而言，至宣告刑之
    輕重，乃量刑問題，不在本款所謂罪名之內。再按經法院認
    無再審理由而以裁定駁回後，不得更以同一原因聲請再審，
    刑事訴訟法第434條第3項亦有明文。所謂「同一原因」，係
    指同一事實之原因而言；是否為同一事實之原因，應就重行
    聲請再審之事由暨其提出之證據方法，與已經實體上裁定駁
    回之先前聲請，是否完全相同，予以判斷，若前後二次聲請
    再審原因事實以及其所提出之證據方法相一致者，即屬同一
    事實之原因，自不許其更以同一原因聲請再審。
三、經查：
　㈠聲請意旨㈠、㈡暨所提出之和解書、陳報狀（再審聲證2、3）
    及111年3月份以前之清償證明（再審聲證5），及卷存舊有
    事證之調解通知書（再審聲證6）等證據，係就原確定判決
    之量刑（含是否宣告緩刑）為爭執，與「罪名」或無罪、免
    訴、免刑無關，聲請人主張已積極與告訴人黃智偉協調處理
    本案，並已和解、賠償其損失，原確定判決於量刑時未予斟
    酌，未諭知緩刑而不當，且重複沒收犯罪所得而過苛等節，
    前已據聲請人執相同之事由及證據向本院聲請再審，經本院
    以111年度聲再字第176號裁定以再審無理由而駁回其聲請，
    聲請人不服提起抗告，經最高法院於111年6月15日以111年
    度台抗字第658號裁定駁回抗告確定，有上開裁定及本院被
    告前案紀錄表在卷可查。前案裁定已就聲請人主張上揭原因
    事實實質審究，述明何以認再審無理由予以駁回，聲請人又
    執與先前聲請再審時相同原因事實及證據方法聲請再審，違
    反刑事訴訟法第434條第3項規定，其聲請再審程序顯然違背
    規定，且無從補正，自非合法。
　㈡聲請人所提出告訴人黃智偉於111年8月18日出具之聲明書（
    再審聲證4）及111年4月份以後之清償證明（再審聲證5），
    雖為前案駁回再審之裁定所未審酌者，但4月份以後之清償
    證明與先前月份之清償證明乃就同一分期給付所為清償，本
    質上為相同之證據方法，且與告訴人黃智偉新出具之聲明書
    均仍係就原確定判決之量刑（含是否宣告緩刑）所為爭執，
    與「罪名」無關，與刑事訴訟法第420條第1項第6款規定發
    現新證據或新證據而足認受有罪判決之人應受無罪、免訴、
    免刑或「輕於原判決所認罪名」之判決之要件不符，又聲請
    傳喚告訴人黃智偉出庭證明雙方已和解且損害已獲填補，與
    所提出之聲明書、清償證明等乃重複之證據方法，且係關於
    量刑之爭辯，非裁定是否開啟再審程序時所審酌，認無調查
    之必要，因認其再審聲請顯無理由，應予駁回，其聲請再審
    既經駁回，則停止刑罰執行之聲請，亦失所依據，應併予駁
    回。
　㈢聲請意旨㈢請求本案於開啟再審並停止刑罰之執行後，併請斟
    酌告訴人黃智偉、被害人紀佳妤之意見及聲請人之素行、犯
    後態度、家庭生活經濟狀況等情狀，為緩刑諭知云云，並提
    出被害人紀佳妤之聲明書等件，因本案依聲請人所提上開事
    證無准予再審之餘地，已如前述，對於聲請人提出開始再審
    後本案量刑等相關主張，本院無可審究；又因本件聲請再審
    部分程序違背規定，且無從補正，部分顯無理由，並無疑義
    ，認無依刑事訴訟法第429條之2前段通知聲請人到場聽取意
    見之必要，均附此敘明。　　
據上論斷，應依刑事訴訟法第434條第1項、第434條第3項、第43
3條前段，裁定如主文。
中　　華　　民　　國　　111 　年　　9 　　月　　30　　日
                  刑事第六庭  審判長法　官  劉方慈
                                    法　官  蕭世昌
                                    法　官  許曉微
以上正本證明與原本無異。
如不服本裁定，應於裁定送達後10日內向本院提出抗告狀。
                                    書記官  徐仁豐
中　　華　　民　　國　　111 　年　　9 　　月　　30　　日